臺灣屏東地方法院民事判決
　　　　　　　　　　　　　　　　　　 110年度簡上字第78號
上　訴　人　林玉意　
被 上訴 人　王彥淳　

上列當事人間請求損害賠償事件，上訴人對於中華民國110 年3
月31日本院潮州簡易庭109 年度潮簡字第485 號第一審判決提起
上訴，本院於110 年12月29日言詞辯論終結，判決如下：
    主      文
原判決關於命上訴人給付被上訴人超過新臺幣3 萬2,488 元本息
部分，及該部分假執行之宣告暨訴訟費用（除確定部分外）之裁
判均廢棄。
上開廢棄部分，被上訴人在第一審之訴駁回。
其餘上訴駁回。
第一審（除確定部分外）、第二審訴訟費用由上訴人負擔百分之
54，餘由被上訴人負擔。
    事實及理由
一、被上訴人於原審起訴主張：上訴人未考取駕駛執照，於民國
    108 年9 月25日13時3 分許，騎乘車牌號碼000-000 號普通
    重型機車（下稱A 車），沿屏東縣內埔鄉內田村勝利路28巷
    由東往西行駛，行抵該巷與勝利路無號誌交岔路口時，未在
    設有「停」標線之巷口停車禮讓幹道車先行，即貿然駛出巷
    口右轉行駛，適伊騎乘車牌號碼000-000 號普通重型機車（
    下稱B 車）沿勝利路由南往北行駛而至，煞避不及而發生碰
    撞，以致兩造人車雙雙倒地，造成伊機車受損，並受有頭部
    外傷併輕度腦震盪、左肩挫傷、左肘、左手掌、左食指、右
    膝及左足擦傷、挫傷（左上肢、右足、右膝等關節）等傷害
    。伊因上開不法侵害支出醫療費用新臺幣（下同）6,183 元
    、看護費3,600 元、交通費5,180 元、機車修復費用6,000
    元、整復調理費用8,400 元，並受有薪資損失9 萬1,644 元
    （於原審已就兼職薪資部分為減縮）之損害，另得請求賠償
    慰撫金20萬元，合計25萬9,722 元。依民法第184 條第1 項
    前段、第2 項及第191 條之2 規定，伊得請求上訴人加計法
    定遲延利息如數賠償等情，並聲明：上訴人應給付被上訴人
    25萬9,722 元，及自起訴狀繕本送達翌日起至清償日止，按
    週年利率百分之5 計算之利息。
二、上訴人則以：伊不爭執於前揭時、地與被上訴人相撞肇事，
    惟當時係被上訴人自後方追撞伊車，且被上訴人所受傷勢並
    無看護之必要，亦無證據證明其受有交通費及薪資之損失。
    又被上訴人主張之機車修理費用及整復調理費用，難認與本
    件交通事故有何因果關係，其請求賠償慰撫金20萬元，數額
    亦屬過高等語，資為抗辯，並聲明：被上訴人之訴駁回。
三、原審判決：㈠上訴人應給付被上訴人6 萬626 元，及自109
    年10月15日起至清償日止，按週年利率百分之5 計算之利息
    ；㈡被上訴人其餘之訴駁回，並就被上訴人勝訴部分依職權
    宣告假執行，暨准上訴人預供擔保免為假執行。上訴人就其
    敗訴部分聲明不服，提起上訴，其上訴意旨略以：被上訴人
    所提機車修復費用之估價單未記載日期，且材料費2,600 元
    部分，應予折舊。慰撫金部分，原審判決6 萬元亦屬過高，
    應以3 萬元為適當。又本件交通事故之撞擊地點，係在勝利
    路32至34號間，當時伊已在勝利路上，而於伊轉彎時，兩造
    相距尚有4 個店面，至少20公尺以上之距離，可知被上訴人
    若非車速過快，即係未充分注意車前狀況，故其應負4 成之
    過失責任。另本件交通事故發生後，被上訴人已領取強制汽
    車責任保險之保險金2 萬6,578 元，亦應自其請求賠償之金
    額中扣除等語，於本院聲明：㈠原判決不利於上訴人部分廢
    棄。㈡上開廢棄部分，被上訴人在第一審之訴駁回。被上訴
    人答辯意旨略以：B 車為101 年出廠，關於材料部分是否應
    予折舊，請依法審酌。又伊確已領取強制汽車責任保險之保
    險金2 萬6,578 元，惟上訴人為支線道車，伊則為幹線道車
    ，上訴人突然衝出，伊發現後立即煞車，仍閃避不及，難認
    伊有過失，縱認伊應負過失責任，至多亦僅為2 成等語，並
    聲明：上訴駁回。
四、兩造不爭執事項：
  ㈠上訴人未考取駕駛執照，於108 年9 月25日13時3 分許，騎
    乘A 車沿屏東縣內埔鄉內田村勝利路28巷由東往西行駛，行
    抵該巷與勝利路無號誌交岔路口時，未在設有「停」標線之
    巷口停車禮讓幹道車先行，即貿然駛出巷口右轉行駛，適被
    上訴人騎乘B 車沿勝利路由南往北行駛而至，二車因閃避不
    及而發生碰撞，致被上訴人人車倒地，機車受損，並受有頭
    部外傷併輕度腦震盪、左肩挫傷、左肘、左手掌、左食指、
    右膝及左足擦傷、挫傷（左上肢、右足、右膝等關節）之傷
    害。
  ㈡本件交通事故發生後，被上訴人已領取強制汽車責任保險之
    保險金2 萬6,578 元。
五、本件之爭點為：㈠上訴人應否對被上訴人負侵權行為損害賠
    償責任？兩造之過失比例為何？㈡上訴人請求上訴人賠償之
    項目及金額，是否於法有據並相當？茲分述如下：
  ㈠上訴人應否對被上訴人負侵權行為損害賠償責任？兩造之過
    失比例為何：
  ⒈按因故意或過失，不法侵害他人之權利者，負損害賠償責任
    ；不法侵害他人之身體或健康者，對於被害人因此喪失減少
    勞動能力或增加生活上之需要時，應負損害賠償責任；不法
    侵害他人之身體、健康者，被害人雖非財產上之損害，亦得
    請求賠償相當之金額；負損害賠償責任者，除法律另有規定
    或契約另有訂定外，應回復他方損害發生前之原狀；第1 項
    情形，債權人得請求支付回復原狀所必要之費用，以代回復
    原狀。民法第184 條第1 項前段、第193 條第1 項、第195
    條第1 項前段及第213 條第1 項、第3 項分別定有明文。查
    上訴人於108 年9 月25日13時3 分許，無照騎乘A 車沿屏東
    縣內埔鄉內田村勝利路28巷由東往西方向行駛，行抵該巷與
    勝利路無號誌交岔路口時，未在設有「停」標線之巷口停車
    禮讓幹道車先行，即貿然駛出巷口右轉行駛，適被上訴人騎
    乘B 車沿勝利路由南往北行駛而至，二車因閃避不及而發生
    碰撞，致被上訴人人車倒地，機車受損，並受有頭部外傷併
    輕度腦震盪、左肩挫傷、左肘、左手掌、左食指、右膝及左
    足擦傷、挫傷（左上肢、右足、右膝等關節）之傷害等情，
    為兩造所不爭執，並有警製道路交通事故現場圖、調查報告
    表㈠、㈡、照片黏貼紀錄表、舉發違反道路交通管理事件通
    知單( 無照駕駛) 、公路監理電子閘門查詢及診斷證明書附
    卷可憑，復經本院調閱臺灣屏東地方檢察署109 年度偵字第
    1029號、109 年度調偵字第253 號偵查卷宗查明無訛，堪信
    為實在。本件上訴人之過失不法侵害行為與上訴人所受損害
    間，顯有相當因果關係，上訴人依前揭規定，請求被上訴人
    賠償其所受損害，於法洵屬有據。至上訴人另依民法第184
    條第2 項及第191 條之2 規定為請求，核屬選擇的訴之合併
    ，即毋須再加審究。
  ⒉次按「停」標字，用以指示車輛至此必須停車再開，道路交
    通標誌標線號誌設置規則第177 條第1 項明定；又汽車行至
    無號誌或號誌故障而無交通指揮人員指揮之交岔路口，支線
    道車應暫停讓幹線道車先行。汽車行駛時，駕駛人應注意車
    前狀況及兩車並行之間隔，並隨時採取必要之安全措施，道
    路交通安全規則第102 條第2 款、第94條第3 項亦分別定有
    明文。經原審勘驗本件交通事故之監視器影像畫面結果，可
    見上訴人行車至前開交岔路口處，無停等觀察道路行車狀況
    ，而直接轉彎騎出巷口；被上訴人自上訴人出現在巷口時起
    ，至其車身開始傾斜歷時約1.921 秒，而迄其煞車燈亮起則
    歷時約2.09秒( 見原審卷第138 頁) 。再觀之道路交通事故
    現場圖( 見警卷第33頁) ，可見B 車約在前開交岔路口處，
    產生自東南往西北之煞車痕3.9 公尺，並向前延伸為刮地痕
    3.7 公尺後倒地停止，而A 車則在前揭B 車煞車痕終止處之
    東北側，不及1 輛機車車身距離處，產生約與前揭B 車刮地
    痕平行之刮地痕3.7 公尺，堪認本件交通事故發生之原因，
    係因上訴人遽然自勝利路28巷竄出，而在接近前開交岔路口
    處遭被上訴人撞及，則上訴人騎乘A 車，行經無號誌及劃有
    「停」標線之交岔路口，未暫停讓幹線道車先行，違反道路
    交通標誌標線設置規則第177 條第1 項及道路交通安全規則
    第102 條第2 款規定，應為肇事主因；而被上訴人騎乘B 車
    ，行經無號誌交岔路口，未注意車前狀況並採取必要之安全
    措施，有違道路交通安全規則第94條第3 項規定，應為肇事
    次因，交通部公路總局高雄區監理所屏澎區車輛行車事故鑑
    定會鑑定結果( 見調偵字卷第25至26頁) ，亦同此認定。衡
    情上訴人騎乘A 車雖違反交通規則在先，惟被上訴人騎乘B
    車若稍加注意，即不致發生本件交通事故，應認其等之過失
    責任分別為百分之80及百分之20，較為合理。上訴人雖辯稱
    ：本件交通事故之撞擊地點，係在勝利路32至34號間，當時
    伊已在勝利路上，而於伊轉彎時，兩造相距尚有4 個店面，
    至少20公尺以上之距離，可知被上訴人若非車速過快，即係
    未注意車前狀況，故其應負4 成之過失責任云云，並無足取
    。
  ㈡上訴人請求上訴人賠償之項目及金額，是否於法有據並相當
    ：
  ⒈按損害之發生或擴大，被害人與有過失者，法院得減輕賠償
    金額，或免除之，民法第217 條第1 項定有明文。次按強制
    汽車責任保險法第32條規定，保險人依本法規定所為之保險
    給付，視為被保險人損害賠償金額之一部分；被保險人受賠
    償請求時，得扣除之。是被保險人受賠償請求時，得依上開
    規定扣除請求權人已領取之保險給付，乃係損害賠償金額算
    定後之最終全額扣除，故在被害人與有過失之情形，應先適
    用民法第217 條第1 項規定算定賠償額後，始有依上開規定
    扣除保險給付之餘地。查本件交通事故發生後，被上訴人已
    領取強制汽車責任保險之保險金2 萬6,578 元乙節，為兩造
    所不爭執，而上訴人及被上訴人就本件交通事故之發生，其
    等過失責任分別為百分之80及20，已如前述，本件自應適用
    過失相抵法則，先就後述被上訴人應賠償之金額予以減輕百
    分之20，再扣除前揭被上訴人已領取之保險給付。
  ⒉關於上訴人請求之項目及金額，逐一審核如下：
  ⑴醫療費用6,183 元：上訴人主張其因本件交通事故就醫，共
    支出6,183 元之醫療費用，經核其所提出之醫療費用收據，
    其就醫時間及科別，均與其本件交通事故之時間及所受傷勢
    相關，而其在國仁醫院及億安堂中醫診所就醫之支出，分別
    為2,166 及4,470 元，合計6,636 元，已超出其請求之6,18
    3 元，則此部分被上訴人之請求，自屬有據，應予准許。
  ⑵看護費3,600 元：按親屬代為照顧被害人之起居，固係基於
    親情，但親屬看護所付出之勞力並非不能評價為金錢，雖因
    二者身分關係而免除被害人之支付義務，惟此種基於身分關
    係之恩惠，自不能加惠於加害人。故由親屬看護時雖無現實
    看護費之支付，仍應認被害人受有相當於看護費之損害，得
    向加害人請求賠償（最高法院94年度台上字第1543號判決意
    旨參照）。上訴人主張：伊住院期間，因左半身無力，且有
    多處挫傷、腦震盪，行動有所不便，故由伊配偶照顧等語。
    查上訴人因前揭傷勢，自108 年9 月25日至同年月27日住院
    治療，有診斷證明書在卷可憑，而其傷勢除頭部外傷及腦震
    盪外，尚有身體及肢體多處擦傷，是其住院期間確有受人看
    護之必要。上訴人雖未提出支出看護費用之證明，惟由親屬
    看護既得向加害人請求賠償主張，則此部分被上訴人請求上
    訴人賠償3,600 元，即屬有據，應予准許。
  ⑶交通費5,180 元、整復調理費用8,400 元及薪資損失9 萬1,
    644 元：被上訴人於原審起訴主張其因本件交通事故而支出
    交通費用5,180 元，並至聖德傳統整復所進行整復調理而支
    出8,400 元，且受有薪資損失9 萬1,644 元云云。惟被上訴
    人未能舉證證明交通費及整復調理費用支出之必要性，亦未
    舉證證明其有何薪資損失，原審駁回其此部分請求，其亦未
    提起上訴或附帶上訴，是就此部分賠償金額，本院自無庸再
    予審酌。
  ⑷機車修復費用6,000 元：被上訴人主張受有修復B 車費用6,
    000 元之損失，並提出估價單、收據為證( 見原審卷第14頁
    、第100 頁；本院卷第113 頁) 。依前開收據記載，B 車修
    復之工資為3,400 元，其餘2,600 元為材料費用，而B 車為
    101 年10月出廠，於108 年9 月25日發生本件交通事故時，
    已逾固定資產耐用年數表所定3 年耐用年數，有車輛詳細資
    料報表載卷可憑( 見警卷第79頁) ，是B 車修復費用材料部
    分折舊後之價值應為650 元【2600×( 3 ＋1)＝650 】，被
    上訴人請求上訴人賠償B 車修復費4,050 元（3400＋650 ＝
    4050），應予准許。超過部分，則屬無據，應不予准許。
  ⑸慰撫金20萬元：被上訴人因上訴人之不法侵害而受有前述傷
    害，傷勢不輕，不論在肉體上或精神上均必感到相當之痛苦
    ，被上訴人請求上訴人賠償非財產上之損害，以資慰藉，於
    法洵無不合。查上訴人為高中畢業，從事雜工，月薪約2 萬
    3,000 元至2 萬6,000 元，名下財產總額為47萬7,510 元；
    被上訴人為大學畢業學歷，從事場務維修工作，月薪約3 萬
    5,00 0元，並兼職擔任命理講師，名下無不動產等情，經兩
    造陳明在卷，並有稅務電子閘門財產所得調件明細表在卷可
    稽。本院斟酌前述兩造之身分、地位、經濟能力及被上訴人
    所受傷勢之輕重程度等一切情狀，認被上訴人請求上訴人賠
    償之慰撫金以6 萬元為相當，超過部分，應予剔除。
  ⒊依據前述，被上訴人所得向被上訴人請求賠償之金額共7 萬
    3,833 元（6183＋3600＋4050＋60000 ＝73833 ）。查被上
    訴人對於本件車禍之發生，應負百分之20過失責任，業如前
    述，爰依民法第217 條第1 項規定，減輕被告百分之20賠償
    金額，則被上訴人所得請求上訴人賠償之金額即應減為5 萬
    9,066 元【73833 ×( 1-0.2) =59066 ，不滿1 元部分四捨
    五入】。此外，被上訴人已領取之強制汽車責任保險之保險
    金2 萬6,578 元，應予扣除，則被上訴人所得請求賠償之金
    額，即應再減為3 萬2,488 元。
六、綜上所述，本件被上訴人依侵權行為法律關係，請求上訴人
    給付其25萬9,722 元，及自起訴狀繕本送達翌日（即109 年
    10月15日）起至清償日止，按週年利率百分之5 計算之利息
    ，於3 萬2,488 元本息範圍內，為有理由，應予准許。超過
    部分，非有理由，應予駁回。原審判決被上訴人勝訴部分，
    關於命上訴人給付超過3 萬2,488 元本息部分，及該部分依
    職權所為假執行之宣告，暨准上訴人預供擔保免為假執行，
    均有未洽。上訴意旨就此部分指摘原判決不當，求予廢棄改
    判，為有理由，應由本院將原判決關此部分廢棄，改判如主
    文第2 項所示。至上開應予准許部分，原審為被上訴人勝訴
    之判決，並依職權宣告假執行，暨准上訴人預供擔保免為假
    執行，核無不合，上訴論旨指摘原判決此部分不當，求予廢
    棄改判，為無理由，應予駁回。
七、據上論結，本件上訴為一部有理由，一部無理由，依民事訴
    訟法第436 條之1 第3 項、第450 條、第449 條第1 項、第
    79條，判決如主文。
中    華    民    國  111     年    1     月   12     日
                  民事第二庭    審判長法  官  凃春生
                                      法  官  李珮妤
                                      法  官  薛全晉
正本係照原本作成。
本判決不得上訴。
中    華    民    國   111    年    1     月    13    日
                                      書記官  王鏡瑜